【裁判字號】    97,訴,20
【裁判日期】    971002
【裁判案由】    塗銷土地所有權移轉登記等
【裁判全文】
臺灣苗栗地方法院民事判決                97年度訴字第20號
原      告    甲○○
訴訟代理人    丁○○
                        7號
被      告    丙○○
兼訴訟代理人  乙○○
                        6弄3.
上列當事人間請求塗銷土地所有權移轉登記等事件，本院於民國
97年9月11日言詞辯論終結，判決如下：
    主  文
被告乙○○應將坐落苗栗縣頭份鎮○○段一一○六之一地號土地
，經頭份地政事務所以民國九十三年頭地資字第○六四二二○號
收件，於民國九十三年六月十日以買賣為原因之所有權登記，予
以塗銷，回復為原告所有。
被告丙○○應將坐落苗栗縣頭份鎮○○段一一○六之一地號土地
經頭份地政事務所以民國九十四年頭地資字第○三八八九○號收
件，於民國九十四年四月二十六日以設定為原因之地上權登記，
予以塗銷。
訴訟費用新台幣參萬參仟貳佰柒拾肆元由被告負擔。
    事實與理由
壹、程序方面：
    按訴狀送達後，原告不得將原訴變更或追加他訴，但擴張或
    減縮應受判決事項之聲明者，不在此限，民事訴訟法第255
    條第1 項第3 款定有明文。查原告起訴時，訴之聲明第1 、
    2 、3 項為：「(一)被告乙○○應將坐落頭份鎮○○段1106之
    1 地號土地，經頭份地政事務所以民國93年頭地資字第0642
    20號收件，於93年6 月10日以買賣為登記原因之所有權登記
    予以塗銷，並返還土地予原告。(二)被告丙○○應將坐落頭份
    鎮○○段1106之1 地號土地經頭份地政事務所以94年頭地資
    字第038890號收件，於94年4 月26日以設定為登記原因之地
    上權登記予以塗銷，並返還土地予原告。(三)原告願供擔保，
    請准予宣告假執行。」嗣於97年5 月13日言詞辯論期日當庭
    變更為：「(一)被告乙○○應將坐落頭份鎮○○段1106之1地
    號土地，經頭份地政事務所以93年頭地資字第064220號收件
    ，於93年6 月10日以買賣為登記原因之所有權登記予以塗銷
    。
    (二)被告丙○○應將坐落頭份鎮○○段1106之1 地號土地經頭
    份地政事務所以94年頭地資字第038890號收件，於94年4 月
    26日以設定為登記原因之地上權登記予以塗銷。(三)原告願供
    擔保，請准予宣告假執行。」（見本院卷第69頁、128 頁）
    核屬縮減應受判決事項之聲明，揆諸前揭規定，於法尚無不
    合，應予准許。
貳、實體方面：
一、原告主張：
  (一)原告與被告之父親林祖健及訴外人林祖強為親兄弟關係，為
    平均分配祖上遺業，共同協議簽立「分書契約」1 紙，約定
    坐落頭份鎮○○段479 地號土地，由林祖健取得其中200 坪
    土地，其餘部分由原告取得權利範圍3 分之1 之所有權。90
    年至91年間，原告為避免原告之子林桂箕持原告名下土地權
    狀為擔保品，向地下錢莊借款，聽從林祖健之建議，將原告
    名下14筆土地之所有權狀全部交由林祖健保管。嗣頭份鎮○○段479 地號土地進行土地重測，重測後變更登記為頭份鎮
    ○○段1106地號，並分割增加1106之1 地號土地，1106 之1
    地號又分割增加1106之2 及1106之3 地號土地，原告、林祖
    健與林祖強3 人乃協議，由原告取得分割後1106之1 地號土
    地（下稱系爭土地）所有權，林祖健取得1106之2 地號土地
    所有權，林祖強取得1106之3 地號所有權，惟上開土地仍登
    記於原告名下，93年間林祖健聲稱欲將1106之2 土地移轉至
    其名下，要求原告提供印章、身分證影本及印鑑證明等相關
    資料，以供辦理1106之2 地號土地移轉登記事宜，因該1106
    之2 地號土地本為林祖健取得，原告即應林祖健要求提供移
    轉登記之相關印章、印鑑證明等資料。詎林祖健利用原告提
    供辦理1106之2 地號土地所有權移轉登記之相關資料，夥同
    代書戊○○，偽造辦理過戶之買賣契約，以買賣為原因，將
    原告所有之系爭土地所有權移轉登記至被告乙○○名下。原
    告與被告乙○○就系爭土地並無成立買賣契約，而林祖健與
    戊○○基於犯意聯絡，共同使公務員登載不實，業經本院96
    年度易字第873 號判決判處有期徒刑6 月確定，是原告確未
    出售系爭土地予被告乙○○，原告仍為系爭土地所有權人，
    自得依民法第767 條之規定，請求被告乙○○塗銷系爭土地
    所有權移轉登記。
  (二)上開頭份鎮○○段479 地號土地進行土地重測前，係登記為
    原告所有，直至原告與林祖健、林祖強簽立分書契約後，始
    協議將分割增加之1106之2 、1106之3 地號土地分別移轉登
    記予林祖健及林祖強，林祖健從未將土地信託登記於原告名
    下，況被告乙○○於54年時只有9 歲，無法律上權利得將土
    地信託登記予原告，是被告辯稱將系爭土地信託登記予原告
    名下云云，僅係臨訟編篡之詞，不足採信。
  (三)被告父親林祖健於本院96年度易字第873 號刑事案件中，自
    承原告與林祖健就系爭土地並未成立買賣契約。況若有此約
    定，雙方必會簽立買賣契約之書面證明文件，被告既無法確
    認林祖健買受系爭土地之價金為何，亦未舉證證明原告同意
    以林桂箕積欠林祖健等人之借款為系爭土地買賣價金，是被
    告於本件訴訟辯稱原告為代償林桂箕積欠林祖健、被告乙○○等人之債務，而出售系爭土地予林祖健，並約定以買賣價
    金抵償林桂箕積欠之借款云云，不足採信。又被告2 人為親
    姐弟關係，被告丙○○不可能不知被告乙○○無權處分系爭
    土地，被告丙○○抗辯其係善意信賴系爭土地登記為被告乙○○所有，自不足採信，被告2 人未經原告同意，通謀虛偽
    意思表示而為系爭土地地上權之設定，其設定行為自始無效
    。
  (四)被告所提之切結書，係原告依協議將1106之2 地號土地過戶
    予被告父親林祖健而簽名。林祖健為辦理1106之2 地號土地
    之所有權轉登記，要求原告直接在空白切結書上簽名，原告
    基於兄弟間的信任，不疑有他，豈料林祖健事後自行添加系
    爭土地地號於切結書上，原告從未同意移轉系爭土地所有權
    與被告乙○○。
  (五)至原告向頭份鎮農會借款新臺幣（下同）300 萬元，因無力
    清償，遂與被告父親林祖健協議，由林祖健代原告清償後，
    原告再將其所有坐落頭份鎮○○段○○段1577、1578及1578
    之2 地號等3 筆土地，權利範圍各3 分之1 之所有權，移轉
    登記予林祖健，此筆借款已全數還清。另坐落苗栗縣竹南鎮
    ○○段1041之24、1041之60地號土地及579 建號房屋，亦係
    林祖健出資購買。故被告所提原告於93年9 月13日簽立之協
    議書，內容和系爭土地無關，無法證明原告與林祖健就系爭
    土地成立買賣契約。
  (六)綜上所述，被告無法證明切結書之真正，亦未舉證證明原告
    與被告父親林祖健就系爭土地成立買賣契約，約定以出賣系
    爭土地之價金抵償林桂箕積欠林祖健等人的借款，被告所辯
    顯不足採信。是原告為系爭土地所有權人，被告乙○○無法
    律上原因登記為系爭土地所有權人，又被告乙○○與被告丙○○通謀虛偽意思表示，將系爭土地設定地上權予被告丙○○，均已侵害原告之所有權，原告履次請求被告塗銷系爭土
    地所有權及地上權登記，均未獲置理，爰依民法第87條、第
    767 條、第179 條及第184 條第1 項前段、第213 條之規定
    提起本訴，請求法院擇一為原告勝訴判決。並聲明：(一)被告
    乙○○應將坐落頭份鎮○○段1106之1 地號土地，經頭份地
    政事務所以93年頭地資字第064220號收件，於93年6 月10日
    以買賣為登記原因之所有權登記予以塗銷。(二)被告丙○○應
    將坐落頭份鎮○○段1106之1 地號土地經頭份地政事務所以
    94年頭地資字第038890號收件，於94年4 月26日以設定為登
    記原因之地上權登記予以塗銷。(三)原告願供擔保，請准宣告
    假執行。
二、被告則以：
  (一)原告與被告父親林祖健、訴外人林祖強係親兄弟關係，於69
    年1 月29日訂立分書契約，約定各自取得坐落頭份鎮○○段
    479 、480 地號土地，權利範圍各3 分之1 的所有權，並將
    分得土地暫時信託登記於原告名下，嗣上開土地因進行土地
    重測，變更登記地號為頭份鎮○○段第1106號，並分割出11
    06之1 、1106之2 及1106之3 地號土地。迨於93年間，原告
    之子林桂箕向林祖健、被告乙○○等人借款，因林桂箕對外
    舉債無數，林祖健擔心林桂箕持原告名下之土地及林祖健分
    得之土地向他人抵押借款，要求原告將土地權狀全交由其保
    管。嗣原告同意代償林桂箕積欠林祖健等人之債務，與林祖
    健就系爭土地成立買賣契約，口頭約定以每平方公尺20,207
    元之價格，用買賣價金抵償借款，並委託代書戊○○辦理土
    地過戶事宜。
  (二)被告父親林祖健與代書戊○○2 人，雖因原告與被告乙○○
    間未成立買賣契約，而經本院96年度第873 號判決認定構成
    使公務員登載不實罪，判處有期徒刑確定，惟被告乙○○係
    因原告將系爭土地用以抵償借款之原因，經林祖健指定為系
    爭土地所有權移轉登記之受讓人，實質上形同原告將系爭土
    地出賣予林祖健。況辦理土地過戶之資料及原告私人印鑑、
    印鑑證明為原告親自提供，難謂被告乙○○取得系爭土地所
    有權非基於正當法律關係，依土地法第43條自有不動產登記
    之絕對效力。另被告丙○○係善意信賴土地登記之絕對效力
    ，並依法定程序辦理系爭土地之地上權登記，其地上權登記
    自屬有效。
  (三)原告之子林桂箕於苗栗地方法院檢察署95年度交查字第348
    號（即95年度他字第895 號）偽造文書案件中，自承其於89
    年開始向被告父親林祖健借款，最高欠款1,700 多萬，於偵
    訊當時尚積欠林祖健100 至200 萬元，嗣林桂箕以原告土地
    為擔保向他人借款，亦係由林祖健出面代為清償，原告曾要
    求系爭土地按照地價之1.5 倍抵債，林祖健僅答應多餘的價
    金會交還原告等語可證，林桂箕與林祖健等人間確實存在借
    貸關係，原告為替林桂箕償還借款，先後以頭份鎮○○段、
    中央段等多筆土地及系爭土地抵償。林祖健詢問代書戊○○
    辦理土地過戶所需之文件後，持切結書令原告簽章，再將相
    關資料交付代書，委由代書辦理土地所有權移轉登記事宜。
    證人即代書戊○○雖於本院97年4 月22日當庭陳稱對於原告
    簽立切結書之過程已模糊不清，惟其於接受上開95年度交查
    字第348 號偽造文書案件偵訊時證稱：我有幫林祖健寫好切
    結書，要由他拿給甲○○簽名等語，當時訊問的時間距離系
    爭土地移轉登記之時間較接近，且證詞清楚，應依證人當時
    之證言為準。
  (四)另原告於93年9 月13日簽立之協議書，係原告與被告父親林
    祖健協議將坐落苗栗縣竹南鎮○○段○○段1041之24、1041
    之60地號土地及579 建號房屋過戶至林祖健名下，以林祖健
    名義向頭份鎮農會借款，由原告按期繳納利息。詎原告未依
    期償還本息，仍由林祖健代為清償，代償金額共344,807 元
    ，此由原告之子林桂箕確認數額並於對帳單上簽名可資證明
    足認原告尚未清償積欠林祖健之借款。
  (五)綜上，原告為清償原告及林桂箕積欠被告父親林祖健及被告
    乙○○等人之債務，出賣系爭土地予林祖健，約定以買賣價
    金抵銷債務，並將系爭土地移轉至被告乙○○名下。嗣林祖
    健為防止被告乙○○擅自處分系爭土地，令被告乙○○設定
    地上權登記予被告丙○○，是被告乙○○取得系爭土地所有
    權，被告丙○○取得系爭土地之地上權，均非無法律上原因
    ，原告之訴並無理由等語，資為抗辯。並聲明：(一)原告之訴
    駁回。(二)如受不利判決，願供擔保請准免為宣告假執行。
三、兩造不爭執事項（見卷第211至212頁）
  (一)系爭土地原登記為原告所有，以買賣（93年5 月26日）為原
    因，於93年6 月10日移轉所有權，登記為被告乙○○所有。
  (二)被告乙○○未實際支付買賣價金與原告。
  (三)原告簽名之切結書載明原告將系爭土地「贈與」被告乙○○
    及第三人林曉莉，而非買賣。
  (四)被告乙○○於94年4 月26日設定地上權與被告丙○○，係為
    避免乙○○擅自處分系爭土地，被告2 人間實際上並未約定
    設定地上權。
四、本件爭執事項及應審究者厥為：(一)原告與被告乙○○間是否
    有買賣系爭土地之法律關係存在？有無約定以買賣價金抵償
    原告之子林桂箕積欠被告父親林祖健、被告乙○○等人之債
    務？(二)原告有無同意或授權辦理系爭土地所有權移轉登記？
    (三)被告2 人間就系爭土地設定地上權，是否係通謀而為虛偽
    意思表示？茲就兩造爭執各點，分項說明於下：
  (一)按當事人締結不動產買賣之債權契約，固非要式行為，惟對
    於買賣契約必要之點，即價金與標的物之意思表示必須一致
    ，否則其契約即難謂已成立（最高法院69年台上字第1710號
    判例要旨參照）。次按確認法律關係不存在之訴，如被告主
    張其法律關係存在時，應由被告負舉證責任（最高法院42年
    台上字第170 號判例要旨參照）。原告主張與被告乙○○間
    無買賣系爭土地之法律關係存在（見本院卷第216 頁），並
    請求塗銷系爭土地所有權之移轉登記，而被告乙○○主張買
    賣關係存在，是被告乙○○應就買賣契約必要之點，即其與
    原告間就買賣系爭土地、價金均有一致之意思表示，負舉證
    責任。
    1.被告乙○○主張買賣系爭土地之關係存在，並稱原告於93
      年2 月3 日曾在切結書上簽名、用印，同意將系爭土地移
      轉登記與被告乙○○，固據被告提出切結書1 紙為證（見
      本院第48頁），惟原告否認簽名時有系爭土地地號之記載
      ，關於切結書形式之真正，應由被告負舉證責任，詳如後
      述。又該切結書上係記載「贈與」而非「買賣」，是該切
      結書無從證明原告有出售系爭土地之表示。
    2.另被告乙○○主張原告口頭承諾代林桂箕清償債務，雙方
      約定系爭土地之買賣價金為3,351,000 元（見本院卷第18
      2 頁），並以林桂箕簽名之對帳單為證（見本卷第65頁）
      ，而該對帳單上固有記載「中央段147.72平方公尺44.68
      坪44.68 7.5 萬0000000 」等語，其「中央段147.72平
      方公尺」與系爭土地相符，然該對帳單僅有林桂箕之簽名
      ，並無原告之簽名，且林桂箕簽名之日期係95年7 月13日
      ，並非系爭土地登記買賣原因發生93年5 月26日之前，是
      該對帳單無從證明兩造有約定買賣系爭土地及其價金。
    3.又依苗栗縣頭份地政事務所97年5 月20日頭地一字第0970
      003335號函檢送系爭土地移轉所有權之登記資料所示，其
      中「土地所有權移轉契約書」雖記載買賣價款總價金為2,
      659,140 元（見本院卷第146 頁），惟被告乙○○自承此
      係代書自行填寫，非兩造約定之買賣價金（見本院卷第21
      3 頁），且被告乙○○主張系爭土地買賣價款係3,351,00
      0 元，而辦理系爭土地移轉登記之代書即證人戊○○亦證
      稱：我沒有跟甲○○本人接觸，移轉登記之買賣價款是一
      般代書報稅，依據公告現值算出來等語（見本院卷第116
      頁），又政府所公告之土地公告現值，遠低於一般市場交
      易價格，堪認該「土地所有權移轉契約書」上所載2,659,
      140 元，非兩造約定之買賣價金。
    4.被告乙○○自承系爭土地係原告出售予其父親林祖健，被
      告乙○○稱：「（被告跟原告間就系爭土地1106之1 何時
      成立買賣契約或口頭約定？）是我父親跟原告約定的。（
      被告父親跟原告約定是賣給被告父親嗎？）抵債。算是賣
      給我父親。（被告父親跟原告有約定1 平方公尺多少錢嗎
      ？何時約定？）持切結書去約定，1 平方公尺20,207元。
      （被告跟原告就系爭土地有無買賣關係？）原告跟我父親
      才有買賣，只是我父親移轉給我。」等語（見本院卷第21
      2 、213 、214 頁），依被告乙○○所陳，原告與被告乙○○間確無買賣系爭土地之關係存在，是原告主張原告與
      被告乙○○間，就系爭土地並無買賣關係存在，自屬可採
      。
  (二)原告有無同意或授權辦理移轉系爭土地所有權？
    1.原告主張交付印鑑章、印鑑證明、身分證資料與林祖健，
      係為辦理原告、林祖健與林祖強3 兄弟協議，由林祖健取
      得同地段1106之2 地號土地之移轉登記事宜，交付系爭土
      地所有權狀與林祖健，僅請林祖健代為保管，原告並未同
      意或授權他人以上開資料辦理系爭土地之移轉登記乙節。
      依苗栗縣頭份地政事務所97年5 月20日頭地一字第097000
      3335號函檢送系爭土地移轉所有權之登記資料所示，系爭
      土地之所有權移轉登記係與1106之2 地號土地同時辦理，
      而原告同意辦理1106之2 地號土地所有權移轉，係基於原
      告、林祖健與林祖強3 兄弟之協議，為兩造所不爭執。至
      系爭土地，原告與被告乙○○間並無買賣關係存在，已如
      前述，兩造間復無其他移轉登記之債權上原因關係，則原
      告主張交付印鑑章、印鑑證明、身分證資料與林祖健，僅
      為辦理1106之2 地號土地移轉登記，並未授權他人將系爭
      土地所有權移轉登記與被告乙○○，自屬可採。
    2.至被告辯稱原告曾簽署切結書同意辦理土地移轉登記，該
      切結書有記載系爭土地之地號等語，原告固不否認有於該
      切結書內簽名，惟主張簽名時切結書上並未記載地號，而
      否認該切結書形式之真正，參諸該切結書係由電腦列印（
      見本院卷第48頁），其中土地地號等內容之記載係由他人
      另行書寫，而原告簽名時系爭土地地號是否已填寫，係有
      利於被告之事項，應由被告負舉證責任。惟製作該切結書
      之證人戊○○證稱：切結書上除了甲○○簽名外，其他住
      址、地號是我寫的，是先寫地號、住址後才由甲○○簽名
      ，或是地號、住址空白，甲○○簽名蓋章後才填寫地號，
      我已經忘記了等語（見本院卷第115 至116 頁）。又證人
      戊○○於偵查中亦稱：切結書上地號地段都是我寫的，是
      空白的切結書交給林祖健，還是先填好地段、地號後才拿
      給甲○○簽名，時間太久我忘了等語（見臺灣苗栗地方法
      院檢察署95年度他字第859 號卷第42頁）。被告既未能舉
      證證明原告於切結書簽名時，切結書上已有系爭土地地號
      之記載，是該切結書自無從證明原告有移轉系爭土地所有
      權之意思表示。
    3.按依土地法所為之登記有絕對效力，固為同法第43條所明
      定，惟參照司法院院字第1919號解釋，在第三者信賴登記
      而取得土地權利之前，真正權利人既仍得對登記名人主張
      登記原因之無效或撤銷，提起塗銷登記之訴，自不能據以
      除斥真正之權利；土地法第43條所謂登記有絕對效力，係
      為保護因信賴登記取得土地權利之第三人而設，故登記原
      因無效或得撤銷時，在第三人未取得土地權利前，真正權
      利人對於登記名義人自仍得主張之（最高法院39年台上字
      第1109號、40年台上字第1892號判例要旨參照）。系爭土
      地所有權移轉登記既未經原告同意或授權，則該移轉登記
      之物權行為自屬無權代理，對原告不生效力，雖被告乙○○現為系爭土地之登記名義人，惟依上開最高法院判例意
      旨之見解，原告既為真正權利人，依民法第767 條規定，
      自仍得對於登記名義人主張登記原因之無效，請求塗銷移
      轉所有權之登記。
  (三)被告乙○○雖又稱，系爭土地係由其父親林祖健指名登記於
    其名下，然被告乙○○既未舉證證明原告與林祖健間有買賣
    系爭土地之約定，更未舉證證明原告與林祖健間有將系爭土
    地移轉至被告乙○○名下之約定，是被告乙○○上開主張，
    委無可取。
  (四)被告乙○○與被告丙○○就系爭土地地上權之設定，是否出
    於通謀虛偽意思表示而無效？
    1.按民法第832 條規定：「稱地上權者，謂以在他人土地上
      有建築物，或其他工作物，或竹木為目的而使用其土地之
      權。」準此以解，地上權是以在他人土地上有建築物或其
      他工作物或竹木為目的而設定，性質上為使用他人土地之
      權利，而為用益物權之一種。又地上權之取得，如係基於
      地上權之設定者（民法第758 條參照），地上權人對於土
      地之使用收益，即應以當事人間之約定內容作為地上權得
      對於土地之利用範圍。茲查，依頭份地政事務所97年5 月
      20日頭地一字第0970003335號函檢送系爭土地地上權設定
      登記申請資料所示，該地上權設定契約書「(10)申請登記以
      外之約定事項」欄記載「供作建築使用」，由此可知，本
      件地上權設定契約雙方所約定之地上權內容，乃是將系爭
      土地供作地上權人建築使用。
    2.惟查，被告乙○○於94年4 月26日設定地上權予被告丙○○，係為避免乙○○擅自處分系爭土地，被告2 人間實際
      上並未約定設定地上權1 節，為被告2 人所自承。被告兼
      訴訟代理人乙○○自承：「（被告乙○○為何設定地上權
      予被告丙○○？）我父親怕我處分掉這筆土地。（被告乙○○與被告丙○○設定系爭土地地上權有何約定？）沒有
      約定。（設定地上權有無約定被告丙○○要給被告乙○○
      多少錢？）沒有。（設定地上權有要讓被告丙○○在上面
      蓋房子或是其他建築物嗎？）沒有。那塊地是畸零地也不
      能在上面蓋房子，是怕我處分掉。」等語（見本院卷第19
      8 至199 頁），是被告乙○○與丙○○間，並無將系爭土
      地供地上權人即被告丙○○建築使用之約定，原告主張被
      告2 人間就系爭土地設定地上權為通謀虛偽意思表示，自
      屬可採。
    3.按「表意人與相對人通謀而為虛偽意思表示者，其意思表
      示無效。」民法第87條第1 項前段定有明文。被告乙○○
      與丙○○設定系爭地上權之意思表示，既係通謀虛偽意思
      表示，則本件地上權之設定，即難謂有正當原因。準此以
      論，被告2 人間就本件地上權之設定，顯然均係出於非真
      意之意思表示，其地上權設定登記之物權行為，即因通謀
      虛偽意思表示而無效，該地上權雖經登記，被告丙○○仍
      不因此而取得地上權。而原告既為系爭土地之所有權人，
      且該地上權登記對所有權顯有妨害，原告自得本於所有權
      請求被告丙○○塗銷該地上權之登記。
五、綜上所述，原告與被告乙○○無買賣系爭土地之法律關係存
    在，原告亦未同意或授權他人將系爭土地移轉登記與被告乙○○，故系爭土地移轉登記之物權行為，對原告不生效力。
    又被告2 人間就系爭土地設定地上權，係通謀虛偽意思表示
    ，該物權行為，亦屬無效。原告為系爭土地真正權利人，原
    告本於民法第767 條之規定，請求被告乙○○塗銷系爭土地
    「93年6 月10日以買賣為登記原因」之所有權登記，被告丙○○塗銷系爭土地「94年4 月26日以設定為登記原因」之地
    上權登記，為有理由，均應予准許。
六、按命債務人為一定之意思表示之判決確定或其他與確定判決
    有同一效力之執行名義成立者，視為自其確定或成立時，債
    務人已為意思表示，強制執行法第130 條第1 項定有明文。
    本件係命被告為塗銷所有權或地上權登記之意思表示，待判
    決確定時，應視為已為意思表示，茲判決尚未確定，固無執
    行之可言，即日後確定，亦無待於執行，是其性質上不適於
    為假執行。原告聲明願供擔保，聲請宣告假執行；被告聲明
    願供擔保，免予宣告假執行，核均無必要，附此敘明。
七、訴訟費用負擔之依據：民事訴訟法第78條、第85條第1 項。
中    華    民    國    97    年    10    月    2     日
                  民事庭法  官  吳國聖
以上正本係照原本作成。
如對本判決上訴，須於判決送達後20日內向本院提出上訴狀。
                        書記官  葉俊宏
中    華    民    國    97    年    10    月    2     日


司法院資訊處製作；財團法人民間司法改革基金會備份。
